臺灣臺北地方法院簡易民事判決
111年度北簡字第12970號
原      告  台北富邦商業銀行股份有限公司

法定代理人  程耀輝  
訴訟代理人  官俊利  

被      告  李慶隆  

上列當事人間請求返還借款事件，本院於民國一百一十一年十月
五日言詞辯論終結，判決如下︰
    主    文
被告應給付原告新臺幣壹拾參萬零陸佰捌拾貳元，及自民國九十
三年七月十五日起至民國一百一十年七月十九日止，按年息百分
之十九點六八計算之利息，另自民國一百一十年七月二十日起至
清償日止，按年息百分之十六計算之利息。
被告應給付原告新臺幣柒萬壹仟貳佰貳拾貳元，及自民國九十三
年七月十五日起至民國一百一十年七月十九日止，按年息百分之
十七點五計算之利息，另自民國一百一十年七月二十日起至清償
日止，按年息百分之十六計算之利息。
原告其餘之訴駁回。
訴訟費用新臺幣貳仟貳佰壹拾元由被告負擔。
本判決第一、二項得假執行。
    事    實
甲、原告方面：
一、聲明：㈠被告應給付原告新臺幣（下同）十三萬零六百八十
    二元，及自民國九十三年七月十五日起至一百一十年七月十
    九日止，按年息百分之十九點六八計算之利息，另自一百一
    十年七月二十日起至清償日止，按年息百分之十六計算之利
    息，暨自九十三年八月十六日起至清償日止，其逾期在六個
    月以內者，按上開利率百分之十，超過六個月者，按上開利
    率百分之二十計算之違約金；㈡被告應給付原告七萬一千二
    百二十二元，及自九十三年七月十五日起至一百一十年七月
    十九日止，按年息百分之十七點五計算之利息，另自一百一
    十年七月二十日起至清償日止，按年息百分之十六計算之利
    息，暨自九十三年八月十六日起至清償日止，其逾期在六個
    月以內者，按上開利率百分之十，超過六個月者，按上開利
    率百分之二十計算之違約金。
二、陳述略稱：
  ㈠台北銀行股份有限公司與富邦商業銀行股份有限公司於九十
    四年一月一日依銀行法及金融機構合併法規定正式合併，合
    併後存續法人為台北銀行，名稱變更為台北富邦商業銀行股
    份有限公司，並概括承受消滅法人富邦商業銀行股份有限公
    司之權利義務，合先敘明。
　㈡緣被告李慶隆向原告申請信用貸款，原告並於九十三年一月
    十五日撥付十五萬元，利息自借款日起按年息百分之十九點
    六八以固定利率計付，並應按月攤還本息。如有任何一期本
    金未如期清償，其債務視為全部到期，借款人喪失期限利益
    ，應一次還清借款，除按上開利率計息外，其逾期在六個月
    以內者，按上開利率百分之十，逾期超過六個月者，按上開
    利率百分之二十計算之違約金。
　㈢被告另向原告申請信用貸款，原告並於九十三年二月十一日
    撥付八萬元，利息按原告信貸指標利率加碼年息百分之十六
    計算，並應按月攤還本息。如有任何一期本金未如期清償，
    其債務視為全部到期，借款人喪失期限利益，應一次還清借
    款，除按上開利率計息外，其逾期在六個月以內者，按上開
    利率百分之十，逾期超過六個月者，按上開利率百分之二十
    計算之違約金。
　㈣詎被告僅攤還本息至九十三年七月十四日即未依約還款，第
    一筆信用貸款尚積欠本金十三萬零六百八十二元及如聲明第
    一項所示之利息、違約金未為清償；第二筆信用貸款尚積欠
    本金七萬一千二百二十二元及如聲明第二項所示之利息、違
    約金未為清償，爰依消費借貸法律關係提起本件訴訟。
三、證據：提出行政院金融監督管理委員會函影本一件、經濟部
    函影本一件、股份有限公司變更登記表影本一件、信用貸款
    申請書影本一件、信用貸款契約書影本一件、還款明細二件
    、貸款契約書影本一件、約定書影本一件、臺幣放款利率查
    詢一件及被告戶籍謄本一件為證。
乙、被告方面：被告未於言詞辯論期日到場，亦未提出書狀作何
    聲明或陳述。
    理    由
一、程序方面：
  ㈠依原告所提信用貸款契約書第二十條、約定書第八條之約定
    ，兩造合意以臺灣臺北地方法院為第一審管轄法院，故本院
    對本事件具有管轄權。
  ㈡本件被告經合法通知未於言詞辯論期日到場，核無民事訴訟 
    法第三百八十六條所列各款情形，應依職權由原告一造辯論
     而為判決。
二、原告主張之事實，已據其提出行政院金融監督管理委員會函
    影本一件、經濟部函影本一件、股份有限公司變更登記表影
    本一件、信用貸款申請書影本一件、信用貸款契約書影本一
    件、還款明細二件、貸款契約書影本一件、約定書影本一件
    、臺幣放款利率查詢一件及被告戶籍謄本一件為證，經核對
    相關證物原本無訛，被告未到庭爭執，亦未提出書狀做任何
    聲明或陳述，堪認原告主張為真實。
三、惟按約定利率，超過年息百分之十六者，超過部分之約定無
    效，修正後民法第二百零五條定有明文。除前述限定之利息
    外，債權人不得以折扣或其他方法，巧取利益；又約定之違
    約金額過高者，法院得減至相當之數額，民法第二百零六條
    及第二百五十二條分別定有明文。經查，本件原告聲明第一
    項、第二項請求被告計付之利息，已為法定年利率之上限，
    而原告因被告遲延給付，除受有利息損失外，尚難認有其他
    損害，且參酌國內貨幣市場利率已大幅調降，原告猶以單方
    擬定之定型化約款，向消費者即被告收取接近法定最高年息
    ，已因此獲取大量之經濟利益，再加計原告請求聲明之第一
    項、第二項之末段違約金，超過法定最高年息，明顯偏高，
    且有規避法定利率上限予以巧取利益之嫌，依首揭規定，本
    院認原告聲明第一項、第二項末段請求之違約金額過高，對
    被告有失公平，爰予酌減免除為適當。
四、從而，原告本於消費借貸法律關係，請求：㈠被告給付原告
    十三萬零六百八十二元，及自九十三年七月十五日起至一百
    一十年七月十九日止，按年息百分之十九點六八計算之利息
    ，另自一百一十年七月二十日起至清償日止，按年息百分之
    十六計算之利息，暨自九十三年八月十六日起至清償日止，
    其逾期在六個月以內者，按上開利率百分之十，超過六個月
    者，按上開利率百分之二十計算之違約金；㈡被告給付原告
    七萬一千二百二十二元，及自九十三年七月十五日起至一百
    一十年七月十九日止，按年息百分之十七點五計算之利息，
    另自一百一十年七月二十日起至清償日止，按年息百分之十
    六計算之利息，暨自九十三年八月十六日起至清償日止，其
    逾期在六個月以內者，按上開利率百分之十，超過六個月者
    ，按上開利率百分之二十計算之違約金，其請求於主文第一
    、二項之範圍內為有理由，應予准許；逾此部分之請求，則
    無所據，應予駁回。
五、本件係就民事訴訟法第四百二十七條第一項適用簡易程序所
    為被告一部敗訴之判決，依同法第三百八十九條第一項第三
    款規定，就被告敗訴部分應依職權宣告假執行。
六、本件訴訟費用額，依後附計算書確定如主文所示金額。
七、據上論結，原告之訴為一部有理由，一部無理由，並依民事
    訴訟法第四百三十三條之三、第七十九條，判決如主文。
中　　華　　民　　國　　111 　年　　10　　月　　19　　日
                              臺北簡易庭
                              法      官  文衍正
以上正本係照原本作成。
如對本判決不服，須於判決送達後二十日內向本庭（臺北市重慶
南路一段一百二十六巷一號）提出上訴狀。（須按他造當事人之
人數附繕本）。如委任律師提起上訴者，應一併繳納上訴審裁判
費。
中　　華　　民　　國　　111 　年　　10　　月　　19　　日
                              書  記  官  高秋芬
訴訟費用計算書：
項        目             金  額（新臺幣）        備  註 
第一審裁判費　　           2,210元
合　　　　計　　     　    2,210元